【裁判字號】    98,訴,1521
【裁判日期】    981130
【裁判案由】    分配表異議之訴
【裁判全文】
臺灣臺北地方法院民事判決              98年度訴字第1521號
原      告  甲○○
訴訟代理人  黃璧川律師
被      告  乙○○
訴訟代理人  陳佳雯律師
複代理人    張寧洲律師
上列當事人間請求分配表異議之訴事件，本院於98年11月13日言
詞辯論終結，判決如下：
    主  文
原告之訴駁回。
訴訟費用由原告負擔。
    事實及理由
壹、程序方面：
一、按訴狀送達後，原告不得將原訴變更或追加他訴，但擴張或
    減縮應受判決事項之聲明者，不在此限，民事訴訟法第255
    條第1項第3款定有明文。經查，本件原告於民國98 年4月13
    日起訴時原聲明：本院96年度執助字第5370號強制執行事件
    於97 年12月9日分配表所列被告債權應予剔除，並另為合法
    之分配（見本院卷第2頁）。嗣原告最後於98年10月6日減縮
    聲明：本院96年度執助字第5370號強制執行事件於97年12月
    9日分配表次序4所列被告債權新台幣（下同）4,110,638元
    部分剔除（見本院卷第79頁），揆諸首揭規定，應予准許。
二、原告經合法通知，未於最後言詞辯論期日到場，核無民事訴
    訟法第386條各款之情形，爰依被告之聲請，由其一造辯論
    判決。
貳、實體方面：
一、原告起訴主張：本院93 年度北簡字第26252號判決伊應給付
    被告500萬元（下稱系爭債權），惟被告於95年8月30日業向
    臺灣板橋地方法院（下稱板橋地院）聲請強制執行，經板橋
    地院核發收取命令收取伊在板橋地院96 年度存字第647號所
    提存之2,225,000元，被告於96 年9月28日受領2,229,636元
    提存款及利息，是扣除上開款項後，伊僅餘欠270餘萬元及
    自96年9月29日起算法定遲延利息，故本院96年度執助字第5
    370號強制執行事件於97年12月9日分配表（下稱系爭分配表
    ）次序4列載被告債權4,110,638元部分，自應予以剔除，爰
    依強制執行法第41條第1 項提起本件訴訟等情。並聲明：本
    院96 年度執助字第5370號強制執行事件於97年12月9日分配
    表次序4所列被告債權4,110,638元部分剔除。
二、被告則以：原告於97 年12月5日對系爭分配表聲明異議，經
    伊於98 年1月8日為反對之陳述，本院民事執行處遂於98年1
    月13日命原告應於文到10日內對伊提起本訴並提出起訴之證
    明，經原告代理人黃璧川律師於98 年1月19日收受上開執行
    命令，但原告並未遵期於98 年1月29日前對伊提起分配表異
    議之訴，視為已撤回異議，並不因本院民事執行處事後於98
    年3 月30日再次送達執行命令，經原告於翌日收受後重新起
    算法定起訴期間。縱退步而言，即便認原告得以第二次執行
    命令送達時點起算法定起訴期間，惟原告遲至98年4月13 日
    始提起本件訴訟，同樣亦逾10日之法定起訴期限，原告之訴
    自為不合法。再者，系爭分配表附註欄第一點記載，伊雖受
    領2,229,636元提存款及利息，但扣除4萬元執行費及原告積
    欠之1,300,274元利息後，系爭債權原本僅受償889,362元，
    是原告尚餘欠4,110,638 元債權原本，原告主張剔除系爭分
    配表次序4 所列載之債權，自為無理由等語，資為抗辯。並
    聲明：原告之訴駁回。
三、兩造爭執及不爭執事項：
  (一)不爭執事項：
  1.本院93 年度北簡字第26252號給付票款事件判決原告應給付
    被告500萬元，及自93 年7月2日起至清償日止，按年息6%計
    算之利息。另本院96 年度北簡聲字第249號確定裁定，原告
    應給付被告上開給付票款事件之訴訟費用50,500元，及自裁
    定送達翌日起至清償日止，按年息5%計算之利息，此有判決
    、裁定及確定證明書在卷可參（見本院卷第82頁至第83頁，
    第85頁反面至第86頁）。
  2.被告執上開確定判決及裁定為執行名義，聲請板橋地院對原
    告在板橋地院96 年度存字第647號提存款為強制執行，經板
    橋地院95年度執字第35543號執行結果，被告於96年9月28日
    受領2,229,636元（其中2,225,000元係原告提存本金，4,63
    6 元係提存擔保金之利息），此有被告國泰世華永和分行存
    摺明細表在卷可參（見本院卷第76頁至第77頁）
  3.另板橋地院囑託本院以96年度執助字第5370號執行原告在本
    院95年度存字第7027號提存款，經本院民事執行處制作系爭
    分配表。原告於97 年12月5日對系爭分配表聲明異議，被告
    於98 年1月8日為反對之陳述，本院民事執行處於98年1月13
    日命原告應於文到10日內依強制執行法41條對被告提起本訴
    並提出起訴之證明（見本院卷第19頁），經原告代理人黃璧
    川律師於98 年1月19日收受執行命令（見本院卷第57頁），
    惟原告並未於98年1月29日前對被告提起分配異議之訴。
  4.本院民事執行處復於98 年3月30日再次送達上開執行命令，
    經原告於98 年3月31日收受（見本院卷第58頁），原告至98
    年4月13日始提起本件訴訟。
  (二)爭執事項：
  1.原告提起本件分配表異議之訴是否合法？
  2.系爭分配表次序4所列被告債權原本4,110,638元，是否有誤
    ？原告主張剔除上開債權，是否有理由？
四、得心證理由：
  (一)原告起本件分配表異議之訴是否合法？
  1.按債權人或債務人對於執行法院所作之分配表上所載債權存
    否或分配金額不同意，向執行法院聲明異議者，執行法院為
    程序上及形式審查後，認該聲明異議非屬正當，且異議內容
    係涉及實體事項時，則異議程序屬未終結，應由聲明異議之
    人提起分配表異議之訴。蓋聲明異議如係對分配表之實體債
    權存否聲明不服，則關於該異議內容涉及實體事項爭議時，
    執行法院對此並無認定之權，故於執行法院認聲明異議非屬
    正當，則於異議內容涉及實體問題時，應由聲明異議人另行
    提起分配表異議之訴，而應以訴訟程序解決此實體紛爭。又
    異議程序未終結前，聲明異議人應於分配期日起10日內向執
    行法院證明以為分配表異議之訴之提起，或就同一事由以先
    行提起其他訴訟，未提出證明者，視為撤回異議之聲明（強
    制執行法第41條第3項參照），以防止濫行異議，妨礙分配
    之實施。故聲明異議人起訴逾期，或起訴雖未逾期而逾期未
    為起訴之證明者，則生視為撤回其異議之效果，即除無阻止
    執行法院依原分配表為分配效力外，其分配表異議之訴之提
    起亦為不合法。另按債權人或債務人對於分配表所載各債權
    人之債權或分配金額有不同意者，應於分配期日1日前，向
    執行法院提出書狀，聲明異議，強制執行法第39條定有明文
    。又執行法院未依聲明異議更正分配表，而將聲明異議狀送
    達其他債權人及債務人，其他債權人或債務人就聲明異議為
    反對陳述者，聲明異議人對反對陳述之其他債權人或債務人
    提起分配表異議之訴，應類推適用強制執行法第41條第4項
    之規定，其提起異議之訴之10日期間，應自受執行法院通知
    有反對陳述之日起算，而非自分配期日起算（最高法院88年
    度台抗字第191號裁定意旨參照）。次按異議未能依同法第
    40條、第40條之1規定終結者，為異議之債權人或債務人，
    得向執行法院對為反對陳述之債權人或債務人提起分配表異
    議之訴；聲明異議人未於分配期日起10日內向執行法院為起
    訴之證明者，視為撤回其異議之聲明，同法41條第1項、第3
    項亦定有明文。故分配表異議之訴，必須債權人或債務人於
    分配期日前對於分配表聲明異議，且該異議未能依第40條、
    第40條之1規定終結者，始得提起（最高法院96年度台上字
    第2478號判決意旨參照）。
  2.經查，本院民事執行處就系爭強制執行程序於97年11月4日
    作成系爭分配表，定於同年12月9日實行分配，經原告於97
    年12月5日主張分配表中就被告債權本金4,110,638元、訴訟
    費用50,00 0元並加計利息計算方式有誤聲明異議，本院執
    行處未更正系爭分配表，而於98年1月6日將原告之聲明異議
    狀送達予被告，經被告於同年1月8日為反對之陳述，表明原
    分配表分配內容並無不當，本院執行處於98年1月13日命原
    告應於文到10日內依強制執行法41條對被告提起本訴並提出
    起訴之證明，經原告代理人黃璧川律師於98年1月19日收受
    執行命令，惟原告並未於98年1月29日前對被告提起分配異
    議之訴。嗣本院民事執行處復於98年3月30日再次送達上開
    執行命令，經原告於98年3月31日收受，原告至98年4月13日
    始提起本件訴訟等情，為兩造所不爭執，並據本院依職權調
    閱執行卷查明屬實，是原告既未依強制執行法第41條第1、3
    項之規定於收受執行法院通知有被告為反對陳述之日起10日
    內為起訴及提出起訴證明，顯逾提出起訴證明期間，依同法
    第41條第3項之規定，其對分配表異議之聲明視為撤回，異
    議程序即屬終結，執行法院自應依原分配表實行分配，則原
    告分配表異議之訴之提起，自屬不合法，應駁回其起訴。
  (二)又原告提起本件分配表異議之訴既屬不合法，本院即毋庸再
    行審酌系爭分配表次序4所列被告債權原本4,110,638元，是
    否有誤，原告主張剔除上開債權，是否有理由，附此敘明。
五、綜上所述，原告提起本件分配表異議之訴，顯與強制執行法
    規定要件不合，於法不能准許。原告之訴為無理由，應予駁
    回。至兩造其餘攻擊防禦之方法，經審酌後，認與判決之基
    礎不生影響，不予論列，附此敘明。
六、結論：本件原告之訴無理由，依民事訴訟法第385條第1項前
    段、第78條，判決如主文。
中    華    民    國    98    年    11    月    30    日
                  民事第一庭    法  官  熊志強
以上正本係照原本作成
如對本判決上訴，須於判決送達後20日內向本院提出上訴狀
中    華    民    國    98    年    11    月    30    日
                                書記官  謝盈敏

司法院資訊處製作；財團法人民間司法改革基金會備份。
